【裁判字號】    97,訴,2193
【裁判日期】    970827
【裁判案由】    違反毒品危害防制條例
【裁判全文】
臺灣彰化地方法院刑事判決              97年度訴字第2193號
公  訴  人  臺灣彰化地方法院檢察署檢察官
被      告  甲○○
                   （現於臺灣雲林第二監獄執行中）
上列被告因違反毒品危害防制條例案件，經檢察官提起公訴（
97年度毒偵字第2748號），本院依簡式審判程序判決如下：
    主  文
甲○○施用第一級毒品，累犯，處有期徒刑拾月。
    事  實
一、甲○○前因施用毒品案件，經本院以90年度毒聲字第2654號
    裁定令入戒治處所施以強制戒治，嗣經裁定停止戒治，所餘
    期間付保護管束，其於保護管束期間，再犯施用第一級毒品
    案件，由本院以91年度毒聲字第1607號裁定撤銷停止戒治，
    令入戒治處所施以強制戒治，於民國91年11月7 日戒治期滿
    執行完畢釋放。復於上開強制戒治執行完畢釋放後5 年內，
    因施用毒品案件，經本院以94年度訴字第1671號判決處有期
    徒刑1 年2 月確定，又因施用毒品案件，經本院以95年度彰
    簡字第28號判決處有期徒刑5 月確定，上開2 案另定應執行
    刑為有期徒刑1 年6 月確定，經送監執行，於96年6 月26日
    縮短刑期假釋出監，嗣經減刑及定應執行刑為有期徒刑9 月
    確定，於96年7 月16日假釋期滿未經撤銷假釋，其未執行之
    刑，以已執行論。仍不知警惕，復基於施用第一級毒品海洛
    因之犯意，於97年4 月24日晚上9 時30分許，在彰化縣彰化
    市○○路5 號2 樓住處內，將海洛因摻水混合後，以注射針
    筒注射體內之方式，施用海洛因1 次。
二、案經彰化縣警察局彰化分局報告臺灣彰化地方法院檢察署檢
    察官偵查起訴。
    理  由
一、本件被告甲○○所涉為死刑、無期徒刑、最輕本刑為3 年以
    上有期徒刑或高等法院管轄第一審案件以外之罪，並於本院
    行準備程序時就被訴事實為有罪之陳述，本院合議庭依刑事
    訴訟法第273 條之1 第1 項規定，裁定改由受命法官獨任行
    簡式審判程序，先予敘明。
二、按毒品危害防制條例就施用毒品者，僅限於「初犯」及「5
    年後再犯」二種情形，始應先經觀察、勒戒或強制戒治程序
    。倘被告於5 年內已再犯，經依法追訴處罰，縱其第3 次（
    或第3 次以上）再度施用毒品之時間，在初犯經觀察、勒戒
    或強制戒治執行完畢釋放5 年以後，已不合於「5 年後再犯
    」之規定，且因已於「5 年內再犯」，顯見其再犯率甚高，
    原實施觀察、勒戒或強制戒治，已無法收其實效，即應依毒
    品危害防制條例第10條處罰（參照最高法院95年度第7 次刑
    事庭會議決議意旨）。本件被告前因施用毒品案件，經本院
    以90年度毒聲字第2654號裁定令入戒治處所施以強制戒治，
    嗣經裁定停止戒治，所餘期間付保護管束，其於保護管束期
    間，再犯施用毒品案件，由本院裁定撤銷停止戒治，再令入
    戒治處所施以強制戒治，於91年11月7 日戒治期滿執行完畢
    釋放，復於上開強制戒治執行完畢釋放後5 年內，因施用毒
    品案件，經本院以94年度訴字第1671號判決處有期徒刑1 年
    2 月確定等情，有臺灣高等法院被告前案紀錄表、臺灣高等
    法院在監在押全國紀錄表在卷可憑，是被告曾於強制戒治執
    行完畢釋放後，5 年內再犯毒品危害防制條例第10條之罪，
    並經法院判處罪刑確定，復為本件施用第一級毒品之犯行經
    警查獲，依上開說明，自與前揭條例第20條第3 項之規定僅
    得適用於「5 年後再犯」之情形不符，本件公訴人逕行起訴
    ，並無不合。
三、上揭犯罪事實業據被告於警詢及本院審理時坦承不諱（見偵
    卷第3 頁、本院97年8 月13日審判筆錄），被告為警所採集
    之尿液，經檢驗呈可待因及嗎啡陽性反應，有應受尿液檢驗
    人尿液檢體採集送驗紀錄表、詮昕科技股份有限公司濫用藥
    物尿液檢驗報告各乙紙附卷可稽（見偵卷第5 、6 頁），足
    認被告上開自白與事實相符，本件事證明確，被告犯行洵堪
    認定，應依法論科。
四、按海洛因為毒品危害防制條例第2 條第2 項第1 款所規定之
    第一級毒品，被告施用海洛因之行為，核係犯毒品危害防制
    條例第10條第1 項施用第一級毒品罪。被告為供施用而持有
    該毒品之低度行為，應為施用之高度行為所吸收，不另論罪
    。被告前因施用毒品案件，經本院分別以94年度訴字第1671
    號、95年度彰簡字第28號判決處有期徒刑1 年2 月、5 月確
    定，上開2 案經另定應執行刑為有期徒刑1 年6 月確定，經
    送監執行，於96年6 月26日縮短刑期假釋出監，嗣經減刑及
    定應執行刑為有期徒刑9 月確定，於96年7 月16日假釋期滿
    未經撤銷假釋，其未執行之刑，以已執行論，有臺灣高等法
    院被告前案紀錄表可稽，被告於有期徒刑執行完畢後5 年內
    又故意再犯本案之罪，為累犯，應依刑法第47條第1 項規定
    ，加重其刑。爰審酌被告曾因施用毒品經送觀察、勒戒及強
    制戒治，仍未知警惕，再犯本案之罪，足見其雖經觀察、勒
    戒及強制戒治等治療程序，仍未徹底戒除惡習遠離毒害，顯
    未能善體國家設置觀察、勒戒及戒治機構，協助毒品施用者
    戒除毒害之良法美意，惟念及施用毒品本質上係戕害自身健
    康之行為，尚未嚴重破壞社會秩序或侵害他人權益，暨其犯
    罪之動機、目的、所生危害及犯罪後坦承犯行態度良好等一
    切情狀，爰量處如主文所示之刑，以示懲儆。
據上論斷，應依刑事訴訟法第273 條之1 第1 項、第299 條第1
項前段，毒品危害防制條例第10條第1 項，刑法第11條前段、第
47條第1 項，判決如主文。
本案經檢察官余建國到庭執行職務。
中    華    民    國    97    年    8     月    27    日
                  刑事第五庭  法  官  楊舒嵐
以上正本證明與原本無異。
如不服本判決，應於判決送達後10日內，向本院提出上訴書狀，
上訴書狀應「敘述具體上訴理由」，並按他造當事人之人數附繕
本。「切勿逕送上級法院」。
中    華    民    國    97    年    8     月    28    日
                              書記官  張木松
附錄論罪科刑法條：
毒品危害防制條例第10條第1項
施用第一級毒品者，處 6 月以上 5 年以下有期徒刑。


司法院資訊處製作；財團法人民間司法改革基金會備份。
